臺灣高雄地方法院刑事判決
110年度交訴字第43號
公  訴  人  臺灣高雄地方檢察署檢察官
被      告  蕭進興  58歲（民國00年0月0日生）


上列被告因公共危險案件，經檢察官提起公訴（110年偵字第945
6號），本院判決如下：
    主  文
蕭進興犯駕駛動力交通工具發生交通事故，致人受傷逃逸罪，處
有期徒刑陸月，如易科罰金，以新臺幣壹仟元折算壹日。緩刑貳
年，緩刑期內應付保護管束，暨應向檢察官指定之政府機關、政
府機構、行政法人、社區或其他符合公益目的之機構或團體，提
供貳佰小時之義務勞務。
    事  實
一、蕭進興於民國110年2月13日15時6分（起訴書誤載為15時10
    分）許，無重型機車駕駛執照仍騎乘車號000-000號（起訴
    書誤載為LYN-698號）普通重型機車（簡稱：Ａ車），沿高雄
    市苓雅區武廟路由東往西行駛，駛至武廟路與福德二路口時
    ，貿然闖越紅燈。適有葉麗縀騎乘車號000-0000號普通重型
    機車（簡稱：Ｂ車），沿福德二路由北往南行駛至該處，二
    車因而於路口發生碰撞，致葉麗縀人車倒地，並受有右足（
    起訴書誤載為左足）第三及第四掌骨骨折、右側肢體多處擦
    挫傷之傷害。蕭進興於肇事後，明知其已騎車肇事致人受傷
    ，見已有人協助報警，竟未留在現場等待員警、救護車到場
    將葉麗縀送醫救治，亦未留下聯絡方式，即基於肇事逃逸之
    故意，於15時10分許逕自步行離去，嗣經警到場處理及調閱
    監視器畫面而查獲蕭進興（過失傷害部分未據告訴及起訴）
    。
二、案經葉麗縀訴由高雄市政府警察局苓雅分局報告臺灣高雄地
    方檢察署檢察官偵查後提起公訴。
    理  由
一、證據能力：按被告以外之人於審判外之陳述，雖不符前4條
    之規定，而經當事人於審判程序同意作為證據，法院審酌該
    言詞陳述或書面陳述做成時之情況，認為適當者，亦得為證
    據，刑事訴訟法第159條之5第1項定有明文。本件檢察官及
    被告蕭進興，就證人葉麗縀、陳月嬌、楊福順於警詢及檢察
    事務官詢問時未具結之陳述，均明示同意有證據能力（訴字
    卷53、96至97頁）。審理時又未提及有何不法取供之情形，
    亦無證據顯示上開陳述係遭受強暴、脅迫、詐欺、利誘等外
    力干擾情形，或在影響其心理狀況致妨礙其自由陳述等不可
    信之情況下所為，且非證明力顯然過低，本院認為適當作為
    證據，有證據能力。
二、訊據被告於本院審理時，坦承於上揭時地騎乘Ａ車闖越紅燈
    ，而與告訴人所騎Ｂ車發生車禍後，雖知告訴人之子已報案
    ，卻未得告訴人同意及等員警、救護車到場，亦未留下任何
    聯絡方式，就先步行離開現場。惟否認有肇事逃逸之犯行，
    辯稱：我沒有肇逃的意念，我有留在現場關心傷者，我靠近
    她，她叫我不要碰她，我就退開了。雖然我在現場已經聽到
    有人報警，但我也要盡報案的義務，而且我也有受傷昏迷，
    要聯絡我太太拿健保卡來協助我就醫。當天我卻未帶手機，
    所以我到隔壁水果行要借電話，水果行的電話卻無法撥通手
    機，我才沿路走到統一超商打公共電話。我打完電話以後，
    有再回到現場，但現場已無救護車及員警了等語。
三、經查：被告無重型機車駕駛執照卻騎乘Ａ車闖越紅燈，而於
    該路口與葉麗縀騎乘之Ｂ機車發生碰撞，致告訴人受有事實
    欄所示傷害等情，業經被告自承及告訴人證述在卷，核與本
    院勘驗事發現場之監視器畫面結果相符（詳附表二編號1至3
    ）。並有車輛詳細資料報表、道路交通事故現場圖、道路交
    通事故調查報告表、事故現場照片、路口監視器錄影檔案光
    碟暨錄影畫面擷取圖片、道路交通事故談話紀錄表、初步分
    析研判表、高雄市政府警察局舉發違反道路交通管理事件通
    知單、國軍高雄總醫院附設民眾診療服務處診斷證明書可佐
    。被告駕駛動力交通工具闖越紅燈而發生交通事故致告訴人
    受傷，被告就本件車禍事故顯有過失，應堪認定。
四、次查：
㈠、本件車禍發生後30秒內，就有被告以外之其他人照顧被害人
　　，及以手機打電話報案。而且至遲於車禍發生後大約1分多
    鐘，被告已經起身及能正常活動。但警車及救護車抵達之前
　　，即車禍發生後大約4分27秒，被告開始步行離開現場。而
    於被告離開現場後大約2、3分鐘，救護車及警車才先後抵達
　　。救護車先在現場處置救護約5分多鐘，就載被害人前往就
    醫。直到警車及救護車離開之前，被告都未再返回現場等情
　　，業經本院勘驗事發路口周邊之3處監視器無訛（詳附表二
    編號5、附表三編號2、6至9）。足見車禍發生後被告仍能正
    常行動，並於事發後大約4分多鐘就先自行離去。嗣於警車
    及救護車抵達及處理時，被告均不在車禍現場。
㈡、又告訴人證稱：是我兒子報案的（警卷9頁），扶我的人是我
    先生，打電話的人是我兒子（偵卷28頁）等語，被告亦自承
    ：我在現場有聽到告訴人兒子打電話報警，但我沒有跟告訴
    人先生及兒子講到話，因為他們叫我不要靠近。我離開現場
    時，他們不知道的我姓名，我也不知道他們的姓名等語（
　　訴字卷87、102、109頁）。堪信被告步行離開車禍現場以前
　　，就知悉在場之告訴人家屬已經先打電話報案，但被告未得
    告訴人家屬同意，亦未留下任何聯絡方式及姓名，就擅自離
    去。
㈢、至於被告雖以要打電話報案，且因自己受傷需要聯絡其妻拿
    健保卡協助就醫，才先離開現場等語置辯，惟查：
１、被告離開車禍現場前，就知悉已經有人先行報案（如前述）
　　，則被告應無再找尋公用電話重覆報案之必要。況且，被告
    離開車禍現場後，步行約400公尺，走到大順三路與武廟路
    口之超一超商(大順三路76號），撥打裝設於該址之公用電
    話，聯絡其妻陳月嬌等情，業經被告陳明及證人陳月嬌證述
    (偵卷29、30頁）在卷，並有附表四所示物證，暨苓雅分局1
    11年4月18日高市警苓分偵字第11171490300號函所附影像智
    慧分析平台地圖（如附件）、職務報告、照片(訴字卷73至7
    7頁）可佐，固堪信為真實。
２、然依前揭證據所示，被告並未曾以超商外之公用電話報案聯
    絡警消（詳附表四）。而且依被告提出之大同醫院診斷證明
    書(偵卷35頁）所示，被告是在110年2月14日警訊後，才於
    同年月16日到大同醫院急診（病名：頭部外傷、胸部挫傷）
　　，距車禍發生已有數日，尚難依憑該診斷證明書，就逕認車
    禍發生時被告有急於就醫之主觀意念或有急須先離去就醫的
    客觀需求。再兼衡被告刻意在外徘徊2、30分鐘，暨請其妻
    先騎車到事禍現場確認「是否還有人」之後，被告才折返現
    場等情（詳後述） ，實難逕信被告是為了「找尋電話報案
    」或「請其妻拿健保卡協助其就醫」才先步行離開事發現場
    。
五、又查：
㈠、被告從車禍現場步行走到大順三路76號統一超商，僅費時約4
    分多鐘。且事發當日下午3至4時間，該超商外之公用電話共
    撥打3次，其中第1、2次有接通被告太太手機，且被告係離
    開現場後約18分鐘才打第2通話電話聯絡其妻等情，有附表
    四物證可佐，此部分事實堪信為真。
㈡、又本院審理時被告略稱：我走到超商打電話給我太太，請她
    拿健保卡，第1、2通電話我太太都有接，但因為小孩在睡覺
    她才延誤到。我打完第2通後要走回現場，但只走了大約一
    半路程，還沒有走到車禍現場，我從遠處看，已經沒有救護
    車及警車，我又走回超商要打第3通電話。但我再折回超商
    打第3通電話時，我太太已經騎她的機車到超商了。我向太
    太說我去看沒有人了，因為我頭痛，所以先請我太太騎車再
    回車禍現場，看我的機車在哪裏及現場有沒有人。我太太就
    從超商騎車去現場查看，她回到超商後說我的機車已經被牽
    到旁邊了。我就騎我太太的機車載我太太及小孩，先到車禍
    現場查看後，再載她們回家等語（詳訴字卷103至109頁筆錄
　　）。
㈢、衡諸被告所述前揭聯絡及等侯其妻之過程，堪信事發當日下
    午3至4時許，前揭公用電話之3次撥打紀錄，均係被告之使
    用紀錄。暨由被告離開現場後約18分鐘才打第2通電話，嗣
    於返回現場途中暫停，並再折回超商打第3次電話等情，足
    見被告擅離現場後，至少在外徘徊2、30分鐘。待其妻抵達
    超商及先到車禍現場確認狀況後，再由被告騎其妻之機車搭
    載妻兒回現場查看及續載其妻兒回家。而且，由事發後被告
    能步行離開及在外徘徊2、30分鐘，甚至能打電話及騎車載
    妻兒等客觀事實，堪信車禍發生後，被告之活動及意思決定
    能力均屬正常。
㈣、又事發路口距大順三路超商僅約400公尺，被告費時4分多鐘
    就從車禍現場走到該超商，則步行來回（約800公尺）應該
    不會超過10分鐘。而被告之活動及意思能力正常，且第1通
    電話就已經聯絡到其妻，則被告打電話後並無繼續徘佪2、3
    0分鐘不返回車禍現場之必要。況且，被告打第2通電話後
　　，從超商折返現場的過程，實無先在途中暫停而在遠方眺望
    車禍現場的必要性；被告更無須請其妻先騎車到現場查看及
    確認「現場有沒有人」 。從而，衡諸被告前揭與常情未合
    之行徑及情狀，被告或許是為了避免員警追查其無重型機車
    駕駛執照之動機，遂不顧告訴人尚待救護，就基於肇事後逃
    逸之故意，刻意離去及在外俳佪多時，待確認警車、救護車
　　、告訴人及家屬均離開後，才願意返回車禍現場。
六、綜上所述，被告於車禍發生顯有過失，竟不顧告訴人尚待救
    護，而未得告訴人及家屬同意，擅自離去及刻意在外徘佪。
    被告肇事致人受傷而逃逸之犯行，事證明確，堪予認定，應
    依法論科。
七、論罪：
㈠、新舊法比較：被告行為後，刑法第185條之4肇事逃逸罪已於1
    10年5月28日修正公布，於110年5月30日生效。修正前刑法
    第185條之4第1項規定：「駕駛動力交通工具肇事，致人死
    傷而逃逸者，處1年以上7年以下有期徒刑。」。修正後刑法
    第185條之4第1項前段規定：「駕駛動力交通工具發生交通
    事故，致人傷害而逃逸者，處6月以上5年以下有期徒刑。」
    （修正後第2項增訂駕駛人無過失之減輕或免除其刑規定，
    因本件並非無過失之情況，不予比較），修正後減輕法定刑
    度，較有利於被告，依刑法第2條第1項但書，適用修正後之
    規定。
㈡、核被告所為，係犯修正後刑法第185條之4第1項前段駕駛動力
    交通工具發生交通事故致人受傷逃逸罪。
㈢、又被告雖稱：因不知該找何單位處理，遂找里長主動前往警
    局代為報案等語。然苓雅分局函覆本院略以：警方獲報到場
    時，被告不在現場，僅留下其機車（即Ａ車）在現場。警方
    在現場立即查詢Ａ車之車主資料，當場獲悉車主為被告，而
    後調閱現場監視器影像及出示照片予葉麗縀指認無誤，故警
    方於現場即確認被告身分。認被告身分後，警方即通知被告
    戶籍地之派出所前去尋人，而後於17至18時許，一名里長至
    所稱要代被告報案，員警接通該里長提供之電話，並與被告
    約定於翌日早上製作筆錄等語（詳訴字卷75頁，員警111年4
    月14日職務報告）。即員警於事故現場時，就已經查悉車主
    資料及調得相關監視器錄影畫面，並經告訴人指認而查獲被
    告身分。因此，本案不符合刑法第62條自首減刑之規定，併
    此敘明。
八、審酌被告除本案外並無其他前科紀錄，素行良好；及其教育
    程度、工作及經濟、家庭狀況、健康狀況（涉個人隱私，均
    詳卷）、肇事原因與所生危害，及否認犯罪但已與告訴人調
    解成立並已給付完畢，告訴人請求對被告從輕量刑並予緩刑
    之機會（審字卷第51至52、87頁），暨其他一切情狀。量處
    被告如主文所示之刑及易科罰金之折算標準。
九、緩刑：
㈠、被告無其他前科及偵審中之另案（詳前科表），品性良好
　　，且未曾受有期徒刑以上刑之宣告。因一時失慮致罹刑典，
    經此偵審程序教訓，當知警惕，並已與告訴人達成調解且已
    給付完畢，告訴人亦請求本院予被告緩刑之機會。兼衡被告
    經濟及家庭狀況、健康等情狀（如前述）。為此，本院認前
    開所宣告之刑，以暫不執行為適當，依刑法第74條第1項第1
    款規定，宣告緩刑2年。
㈡、被告雖已與告訴人調解成立，但審酌被告犯後態度，不宜無
    條件緩刑，爰依刑法第74條第2項第5款、第93條第1項第2款
    ，宣告如主文所示附條件緩刑及緩刑期間併付保護管束，以
    啟自新，並藉保護管束制度建立其正確之法律觀念。
㈢、又受緩刑之宣告而有違反第74條第2項第1款至第8款所定負擔
    情節重大者，足認原宣告之緩刑難收其預期效果，而有執行
    刑罰之必要者，得撤銷其宣告，刑法第75條之1第1項第4款
    定有明文。被告若於緩刑期內，未履行主文所附緩刑條件，
    檢察官當得依上開規定聲請撤銷緩刑宣告，附此敘明。
據上論斷，依刑事訴訟法第299條第1項前段，判決如主文。
本案經檢察官吳協展提起公訴，檢察官王啟明到庭執行職務。　
中　　華　　民　　國　　111 　年　　6 　　月　　23　　日
                  刑事第十一庭  審判長法　官  莊珮吟
　　　　　　　　　
　　　　　　　　　                    法  官  李貞瑩
　　　　　　　　　
　　　　　　　　　                    法  官  洪碩垣
以上正本證明與原本無異。
如不服本判決應於收受判決後20日內向本院提出上訴書狀，並應
敘述具體理由。其未敘述上訴理由者，應於上訴期間屆滿後20日
內向本院補提理由書(均須按他造當事人之人數附繕本)「切勿逕
送上級法院」。
中　　華　　民　　國　　111 　年　　6 　　月　　23　　日
                                      書記官  卓榮杰
修正後刑法第185條之4第1項
駕駛動力交通工具發生交通事故，致人傷害而逃逸者，處6月以
上5年以下有期徒刑；致人於死或重傷而逃逸者，處1年以上7年
以下有期徒刑。　　

附表一：110年2月13日「武廟路、正言路口」監視器錄影畫面勘驗結果    編號 勘驗結果 截圖編號及頁次 備註 1 於15時5分50秒，被告沿武廟路直行，此時號誌燈為綠燈。 圖A （訴字卷119頁）  2 於15時5分53秒，武廟路燈號轉為黃燈。 圖B （訴字卷119頁）  3 於15時5分57秒，武廟路燈號轉為紅燈。 圖C （訴字卷121頁）  4 於15時6分4秒，本件事故發生。 圖D （訴字卷121頁）  說明：上開勘驗筆錄之文字內容，詳訴字卷84至85頁。    

附表二：110年2月13日「武廟路、福德二路口」監視器錄影畫面勘驗結果    編號 勘驗結果 截圖編號及頁次 備　　註(本院認定之事實） 1 於15時6分9秒，武廟路號誌轉紅燈。 圖1 （訴字卷123頁） 被告闖紅燈，致生本件車禍。 2 於15時6分15秒，被告闖越武廟路口，此時號誌轉為紅燈已經過6秒。 圖2 （訴字卷123頁）  3 於15時6分17秒，本件事故發生。 圖3 （訴字卷125頁）  4 於15時6分28秒，有路人上前協助。 圖4 （訴字卷125頁）  5 於15時7分5秒至15時7分48秒，被告將其機車扶起，及撿起地上掉落物品，15時8分33秒被告戴起安全帽，15時9分0秒被告刻意下彎身驅拾起掉落地面上的黑色物品。 圖5、6 （訴字卷127頁） ⑴、至遲於車禍發生後，約1  分多鐘，被告就已經能夠     起身及正常活動。 ⑵、計算式：6分17秒（事故 　　發生）至7分5秒（扶車） 　　，約為1分12秒。 6 至本影片結束（15時10分17秒）前，被告仍待在現場。 圖7 （訴字卷129頁）  說明：上開勘驗筆錄之文字內容，詳訴字卷85頁。    

附表三：110年2月13日「福德二路口」監視器錄影畫面勘驗結果    編號 勘驗結果 截圖編號及頁次 備    註(本院認定之事實） 1 於15時6分18秒，本件事故發生。 圖① （訴字卷131頁）  2 於15時6分23秒開始，有多位路人上前協助扶起機車及照顧被害人。陪護被害人的是一名身穿白色長袖襯衫的男子，非被告。 圖② （訴字卷131頁） ⑴、車禍發生後大約30秒內， 　　現場立即有人照顧被害人及打電話。 　　 3 於15時6分48秒，路人協助打電話叫救護車。 圖③ （訴字卷133頁）  4 於15時8分4秒，被告扶起自己之機車，在此之前並沒有任何被告接觸被害人或靠近被害人的影像，而且被害人身後持續是有前述身穿白色襯衫男子（原戴有銀白色全罩式安全帽，安全帽取下後頭髮是明顯的灰白色）在其身後倚著被害人的身軀避免她後倒下。 圖④ （訴字卷133頁）  5 於15時10分11秒，此時被告仍在現場，在此之前並沒有任何被告接觸被害人或靠近被害人的影像。 圖⑤ （訴字卷135頁）  6 於15時10分45秒至15時10分50秒，被告沿武廟路步行離開現場，至影片結束前均未再出現。 圖⑥、⑦ （訴字卷137頁） ⑴、車禍發生後約4分27秒， 　　被告開始步行離開現場。 ⑵、計算式：6分18秒（事故 　　發生）至10分45秒（離開 　　），約為4分27秒。 7 於15時12分45秒，救護車到場，惟44秒就已經看到救護車出現在畫面影像中了。 圖⑧ （訴字卷139頁） ⑴、被告離開現場後大約2、3 　　分鐘，救護車、警車才先後抵達。 ⑵、救護車先在現場處置救護     約5分多鐘，就載被害人  前往就醫。 ⑶、直到警車及救護車離開前 　　，被告均未再返回現場。  8 於15時13分30秒，員警到場，惟28秒就看到警員出現在影像中。 圖⑨ （訴字卷139頁）  9 至影片結束（15時17分32秒），救護人員準備將被害人抬上擔架。 圖⑩ （訴字卷141頁）  說明：上開勘驗筆錄之文字內容，詳訴字卷85至86頁。    
　　
附表四：    編號 證　據　名　稱　及　頁 次 證據所示內容 備註(本院認定事實) １ 被告太太手機(門號詳卷）之 遠傳電信受信通聯紀錄表 （偵卷35頁，被告提出） ⑴．110年2月13日事發當日     下午，接獲0000000來     電二次。 ⑵．第1次：15時15分14秒 ⑶．第2次：15時28分57秒 ①.事發當日，大順三路 　 76號超商外之公用電 　 話(0000000)確曾撥 　 打被告太太手機。 ②.被告步行離開車禍現 　 場後，約4分多鐘已     抵達超商（計算式： 　 10分45秒離開，15分    14秒打電話）。 ③.被告離開現場後，約 　 18分多鐘，才打第2     通話電話予其妻（計 　 算式：10分45秒離開    ，28分57秒打電話）    。 ２ 中華電信門號0000000公用電話之通信紀錄（訴字卷39、41頁，本院函查） ⑴．左揭門號公用電話裝機 　　地址：大順三路76號 ⑵．110年2月13日即事發當 　　日下午3至4時間，該公 　　用電話曾撥打3次。